【裁判字號】    92,交自,1
【裁判日期】    920421
【裁判案由】    過失傷害
【裁判全文】
臺灣高雄地方法院刑事判決                            九十二年度交自字第一號
    自  訴  人  丙○○
    自訴代理人  乙○○律師
                甲○○律師
    被      告  丁○○
右列被告因過失傷害案件，經自訴人提起自訴，本院判決如左：
    主  文
丁○○因過失傷害人，處拘役拾日，如易科罰金，以參佰元折算壹日。
    事  實
一、丁○○考領有普通小型車駕駛執照，於民國九十一年七月五日十二時三十分許，
    駕駛車牌號碼Ｐ四－四九六○號自用小客車，沿高雄市○○區○○路（幹線道）
    由東往西方向行駛，行經該路與內惟路交岔路口時，原應注意車輛行經閃光黃燈
    路口時，車輛應減速接近，注意安全，小心通過，且行進中駕駛人應注意車前狀
    況，隨時採取必要安全措施，而依當時天候晴、日間自然光線、路面無缺陷、視
    距良好之情形，並無不能注意之情事，適有斐志明騎乘車牌號碼ＯＨＸ－二六八
    號重型機車，沿內惟路（支線道）由南往北方向行駛，行經內惟路與逢甲路之閃
    光紅燈路口時，雖未依規定讓行駛於逢甲路（幹線道）之丁○○駕駛之前開自用
    小客車先行，惟因丁○○亦疏未注意減速仍以三十至四十公里之時速通過該交岔
    路口，且未注意前方由內惟路方向駛出斐志明所騎乘機車之車前狀況，致其所駕
    駛前述車輛之左側後車門與斐志明所駕駛之上述重型機車之車頭、右側車身發生
    擦撞，斐志明因而受有左內外踝骨折之傷害，丁○○於前開車禍肇事後，隨即打
    電話報警，並在事故現場等候，嗣後並向到場處理員警吳聖仁坦承肇事。
二、案經斐志明向本院提起自訴。
    理  由
一、按第二百八十四條（即過失傷害罪）之罪，須告訴乃論，刑法第二百八十七條定
    有明文。告訴乃論之罪，其告訴權應自得為告訴之人知悉犯人之時起，於六個月
    內為之；告訴乃論之罪，已不得為告訴者，不得再行自訴，刑事訴訟法第二百三
    十八條第一項、第三百二十二條亦分別定有明文。再自訴具有行使告訴權之作用
    ，最高法院八十六年度台非字第七六號判決意旨參照。查本件車禍肇事之過失傷
    害犯行，係發生於九十一年七月五日，有道路交通事故調查報告表一份及談話紀
    錄表二紙附卷可稽（本院卷第一四至一六頁），而被害人即自訴人斐志明係於九
    十一年十二月三十一日向本院提起自訴，有自訴狀一份在卷可佐（本院卷第一頁
    ），揆諸前開法條及最高法院判決意旨，其自訴並未逾告訴期間，自屬合法，合
    先敘明。
二、訊據被告丁○○固不否認於右揭時地駕車肇事之事實，惟矢口否認有過失傷害犯
    行，辯稱：肇事時伊行駛在幹線道，行駛在支線道之自訴人斐志明應讓伊先行，
    故伊無過失云云。經查：
    （一）肇事路段係在高雄市○○區○○路與內惟路之交岔路口，逢甲路乃為寬約
          十二‧六公尺之雙向二線道，肇事地點係在該路口靠北側逢甲路之東向西
          之道路上，而被告係駕駛前開自小客車行駛在東西向之逢甲路（閃光黃燈
          號誌），另自訴人則係騎乘前述機車行駛在南北向之內惟路（閃光紅燈號
          誌），該路段之速限為四十公里之事實，有道路交通事故調查報告表一份
          及現場照片二幀在卷可稽（本院卷一四、三七頁），堪信為真。而被告及
          自訴人雖於本院審理時均陳述：當時之速度約為二、三十公里及十公里等
          語（本院卷第二三頁），惟其二人於車禍發生當天向員警陳述：肇事時速
          度約三十至四十公里及三十公里等語，此有交通事故談話紀錄表二份附卷
          可參（本院卷第一五、一六頁），依人之記憶有限言之，自應以車禍肇事
          當天之陳述為可採。故被告於車禍當時係以三十至四十公里之時速由東往
          西之方向行駛在逢甲路上，而自訴人則係以三十公里之時速由南往北之方
          向行駛在內惟路上，可信為真實。
    （二）依自訴人騎乘機車倒置在東向西之逢甲路地點觀之，自訴人所騎乘之機車
          已依時速約三十公里之速度越過西向東之逢甲路長約六‧三公尺之路段，
          而被告駕駛前開自用小客車以上開速度行經肇事地點前，顯已預先看見自
          訴人正欲穿越該路口，蓋逢甲路上之汽車暫停線距離肇事地點約六‧三至
          六‧七公尺，而被告駕駛前開車輛應係前開汽車暫停線前即已看見自訴人
          之機車正在越過逢甲路，因肇事路口並非完全呈直角狀態，是故被告應於
          距離肇事地點前六‧七公尺前即已看見自訴人所騎乘之機車，此可觀諸前
          述道路交通事故調查報告表所載及現場照片拍攝肇事地點自明；再由肇事
          路段之速限為四十公里、被告駕駛之自用小客車之受損部位係在左側後車
          門、自訴人騎乘之機車受損部分係在車頭部位、肇事地點均無煞車痕及依
          當時天候晴、日間自然光線、路面無缺陷、視距良好等情形觀之（詳本院
          卷第三七、三八頁之車損照片及第一四頁之道路交通事故調查報告表），
          顯係被告自恃其所駕駛之汽車乃為行駛幹線道至交岔路口而未減速並疏於
          注意車前狀況，而自訴人則為自支線道行駛至交岔路口未暫停讓幹線道之
          車輛先行，同為肇致本件車禍之原因，自訴人並因此受有左內外踝骨折之
          傷害，亦有博正醫院診斷證明書一份在卷可佐，是被告因其駕車之過失行
          為，致自訴人受有上述傷害，堪可認定。其辯稱無過失云云，自不足採。
三、按閃光黃燈表示「警告」，車輛應減速接近，注意安全，小心通過；閃光紅燈表
    示「停車再開」，車輛應減速接近，先停止於交岔路口前，讓幹道車優先通行後
    認為安全時，方得續行，道路交通標誌標線設置規則第二百十一條第一項定有明
    文。而駕駛人駕駛汽車應遵守道路交通號誌之指示，且應注意車前狀況，並隨時
  採取必要之安全措施，道路交通安全規則第九十條、第九十四條第三項亦定有明
    文；查被告考領有普通小型車駕駛執照，有普通汽車駕駛執照登記書一份在卷可
    佐（本院卷第四四頁），對於前揭規定，自知之甚詳，而其駕駛前開車輛，行經
    逢甲路與內惟路僅有閃光黃燈之路口時，本應注意車輛應減速接近並應注意車前
    狀況，隨時採取必要安全措施，而依當時天候晴、日間自然光線、路面無缺陷、
    視距良好之情形，並無不能注意之情事，而疏未注意減速接近及車前狀況，致其
    所駕駛車輛撞擊自訴人騎乘之機車，自訴人因而受有左內外踝骨折之傷害，已詳
    如前述，被告之駕車行為自有過失，雖然自訴人騎乘前開機車未先停止於交岔路
    口，讓被告駕駛於幹道之汽車先行，就本件車禍之發生，亦同有過失，而高雄市
    政府建設局車輛行車事故鑑定委員會亦同此認定：「斐志明行經閃光紅燈路口未
    依規定讓車，為肇事主因；丁○○行經閃光黃燈路口未注意安全小心通過，為肇
    事次因」，有該會高市鑑字第九一○七一五三號鑑定意見書一份附卷可稽，然自
    訴人前開之過失並不能減免被告駕車肇事之過失罪責，又被告之過失行為與自訴
    人受傷結果，有相當因果關係，故被告之過失傷害犯行，洵堪認定。
四、核被告所為，係犯刑法第二百八十四條第一項前段過失傷害罪。查被告駕車肇事
    後，除立即打電話報警及在現場等候外，並於處理員警吳聖仁尚未知悉何人肇事
    前，即向員警坦承肇事，業經本院調閱報案紀錄查明屬實，有高雄市政府警察局
    九十二年一月三十日高市警勤字第○九二○○○七三八○號附勤務中心受理各類
    案件紀錄表一份在卷可參（本院卷第二八、二九頁），且經證人即處理員警吳聖
    仁證述確實（本院卷第三二、三三頁），並有現場談話紀錄附卷可按（本院卷第
    一五頁），應依刑法第六十二條前段自首之規定，減輕其刑。爰審酌被告並無前
    科紀錄，素行良好，有臺灣高等法院被告全國前案紀錄表附卷可佐，且於肇事後
    立即報警處理，態度亦佳，又參酌本件車禍之肇事主因為自訴人未依規定停車讓
    被告先行所致，及迄未與自訴人達成和解與被告品行、智識程度、犯罪所生之損
    害等一切情狀，量處如主文所示之刑，併諭知易科罰金之折算標準，以資懲戒。
據上論斷，應依刑事訴訟法第三百四十三條、第二百九十九條第一項前段，刑法第二
百八十四條第一項前段、第六十二條、第四十一條第一項，罰金罰鍰提高標準條例第
一條前段、第二條，判決如主文。
中    華    民    國    九十二    年      四      月      二十一      日
                                  臺灣高雄地方法院交通法庭
                                      法  官    吳為平
右正本證明與原本無異。
如不服本判決，應於判決送達後十日內，向本院提出上訴狀。
                                      書記官    曾秀鳳
中    華    民    國    九十二    年      四      月      二十二      日
附錄論罪科刑法條：
中華民國刑法第二百八十四條第一項
因過失傷害人者，處六月以下有期徒刑、拘役或五百元以下罰金，致重傷者，處一年
以下有期徒刑、拘役或五百元以下罰金。


司法院資訊處製作；財團法人民間司法改革基金會備份。
